【裁判字號】    98,交聲,1501
【裁判日期】    980619
【裁判案由】    聲明異議
【裁判全文】
臺灣高雄地方法院交通事件裁定        98年度交聲字第1501號
    原處分機關  高雄市政府交通局
    異  議  人
    即受處分人  甲○○
上列異議人因違反道路交通管理處罰條例案件，對於高雄市政府
交通局於民國98年5 月13日所為之裁處（高市交裁字第裁32-N00
000000號） ，聲明異議，本院裁定如下：
    主  文
異議駁回。
    理  由
一、原處分意旨略以：異議人即受處分人甲○○於民國98年4 月
    19日16時25分許，騎乘車號AWX-771 號機車（下稱本件機車
    ），在高雄縣鳥松鄉○○路與大昌路口，因在有燈光號誌管
    制之交岔路口闖紅燈、且有違反道路交通管理處罰條例之行
    為，拒絕停車接受稽查而逃逸之違規，經逕行舉發後原處分
    機關裁處罰鍰新台幣（下同）4,800 元，並記違規點數4 點
    等語。
二、異議意旨略以：異議人甲○○於上開時間騎乘本件機車行經
    上開路段時，僅有闖紅燈之違規，並無「違反道路交通管理
    處罰條例之行為，拒絕停車接受稽查而逃逸」之行為，且機
    車後照鏡有毀損，員警對異議人有「闖紅燈後，拒絕停車接
    受稽查而逃逸」之舉發不實，爰聲請撤銷原處分此部分之裁
    處云云（見本院卷第4 、19頁）。
三、按汽車駕駛人，行經有燈光號誌管制之交岔路口闖紅燈者，
    處新臺幣1 千8 百元以上5 千4 百元以下罰鍰；汽車駕駛人
    ，駕駛汽車有違反本條例之行為，經交通勤務警察或依法令
    執行交通稽查任務人員制止時，不聽制止或拒絕停車接受稽
    查而逃逸者，除按各該條規定處罰外，處新臺幣3 千元以上
    6 千元以下罰鍰；汽車駕駛人有第60條第1 項情形者，記違
    規點數1 點；汽車駕駛人有第53條情形者，記違規點數3 點
    ，道路交通管理處罰條例第53條第1 項、第60條第1 項、第
    63條第1 項第1 款、第3 款分別定有明文。
四、本件異議人甲○○固坦承有於上開時間騎乘本件機車於上開
    路口闖紅燈之違規事實，惟矢口否認有何違反道路交通管理
    處罰條例之行為，拒絕停車接受稽查而逃逸之違規，辯稱：
    當時只趕著上班，且路上車流量大，而本件機車之後照鏡又
    損壞，沒注意到前方或左右側有交通警察，亦未聽見喇叭聲
    ，倘當時有發現員警盤查，必會停車接受取締云云云云（見
    本院卷第4 、21頁）。經查：
（一）異議人甲○○有於上開時、地騎乘本件機車闖紅燈乙節，
      業經證人即舉發本件違規之警員鄭信良到庭結證綦詳（見
      本院卷第20頁），核與異議人前揭自白相符，此外，復有
      本件違規之舉發單、裁決書各1 份在卷可查（見本院卷第
      6 、8 頁），上開事實堪信為真。
（二）異議人否認有闖紅燈後，拒絕停車接受稽查而逃逸之違規
      ，並以前詞置辯。然證人鄭信良於本院審理中證述：當時
      執勤發現異議人騎車從本館路東向往鳳山有闖紅燈後，即
      開啟警報器、警示燈並按喇叭示意停車，異議人旋以右轉
      急轉彎、加速方式往高雄市方向行駛，我有追到高雄市○
      ○路，約有5 分鐘，此時異議人有回頭並以後照鏡查看我
      追到什麼程度，我記下車牌，如果發現異議人不停車，就
      不會再追等語明確（見本院卷第19、20頁）。證人鄭信良
      係就案發當日親身經歷之舉發經過作證，所證內容，就其
      目擊異議人違規情節及舉發經過敘述詳確，並無瑕疵，顯
      非一般憑空捏造證詞可擬，且衡情證人鄭信良為高雄縣政
      府警察局仁武分局大華派出所之警員，僅係於依法執行勤
      務時，適時發現異議人騎乘本件機車闖紅燈後，拒絕停車
      接受稽查而逃逸，並依法舉發，其與異議人素不相識，復
      無怨隙，應無甘冒觸犯偽證之罪責，故意構詞誣陷異議人
      之必要，茍無其他積極證據可佐，已難認其有何濫行舉發
      違規之情形，證人鄭信良上開所述應可採信。此外，本件
      舉發單上亦清楚註記異議人騎乘機車之顏色、廠牌、異議
      人之衣著、員警攔查之情形，此觀諸前揭舉發單亦可明瞭
      。另依道路交通管理處罰條例科處行政罰事件，依據公法
      爭議之舉證責任分配法則，固應先由行政機關就其業已履
      踐相關正當法律程式，以及人民應受處罰之客觀違反法令
      行為，負證明之責，受處罰人就行政機關已為相當證明之
      前開事項，若主張欠缺主觀歸責條件或為其他抗辯，亦須
      就其所辯提出反證。惟行政機關對於前開應為舉證事項，
      並非不得以執行查察取締勤務人員，依據調查人證之程式
      ，使就親歷事實提供不可替代之證明方法。受處罰人就該
      證人所述見聞經過之真實性倘有質疑，除依法定交互詢問
      程式加以檢驗外，亦不得僅因證人之個人身份、地位或與
      當事人之關係而謂其不得作證，或憑己意指為必須代以其
      他特定之證據方法，此在證人業已具結願依偽證罰則擔保
      證言可信之場合，尤屬當然。又異議人僅空言主張闖紅燈
      後無逃逸行為、本件機車後照鏡毀損云云，而未能提出具
      體事證以實其說，本院尚難認異議人上開辯解為可採，況
      本院複查無何證據足資證明證人鄭信良有捏造事實違法取
      締之情事，自難僅憑異議人之片面指述，遽認本件有何錯
      誤取締之情形，蓋執勤警員本其維護交通秩序、公眾安全
      職責所為之舉發，自應受到合法、正確之推定。本案違規
      事實既經舉發警員到庭為證，輔以異議人所陳意見綜合審
      酌，異議人確有前述之違規行為已堪認定，異議人猶執前
      詞置辯，顯不足採信。
五、綜核上情，異議人確有騎乘本件機車在交岔路口闖紅燈、且
    有違反道路交通管理處罰條例之行為，拒絕停車接受稽查而
    逃逸之違規事實至為明確，洵堪認定，從而原處分機關依道
    路交通管理處罰條例第53條第1 項、第60條第1 項、第63條
    第1 項第1 款、第3 款規定，裁處罰鍰4,800 元，並記違規
    點數4 點，核無不當。本件異議為無理由，應予駁回。
據上論斷，應依道路交通案件處理辦法第19條，裁定如主文。
中    華    民    國    98    年    6     月    19    日
                  交通法庭    法  官  何佩陵
以上正本證明與原本無異。
如不服本裁定應於送達後5日內向本院提出抗告狀。
中    華    民    國    98    年    6     月    19    日
                              書記官  鍾淑美


司法院資訊處製作；財團法人民間司法改革基金會備份。
